臺灣屏東地方法院刑事判決　　　　　　　100年度訴字第963號
公　訴　人　臺灣屏東地方法院檢察署檢察官
被　　　告　楊仙溫
上列被告因違反毒品危害防制條例案件，經檢察官提起公訴（
100 年度毒偵字第1224號）被告於準備程序就被訴事實為有罪之
陳述，本院合議庭裁定由受命法官獨任進行簡式審判程序，並予
判決如下：
    主  文
楊仙溫施用第一級毒品，累犯，處有期徒刑捌月，扣案殘留有第
一級毒品海洛因之注射針筒支均沒收銷燬。
    事  實
一、楊仙溫前於民國94年間因施用毒品案件，經送觀察、勒戒後
    ，認無繼續施用毒品之傾向，於94年6 月8 日出所，並由臺
    灣屏東地方法院檢察署檢察官以94年度毒偵緝字第38號為不
    起訴處分確定。復於94因施用毒品案件，經本院以94年度簡
    上字第167 號判處有期徒刑7 月確定，並與另犯詐欺罪所處
    有期徒刑3 月合併定執行刑為有期徒刑9 月確定，於96年2
    月2 日縮刑期滿執行完畢。再因施用竊盜、毒品案件，分別
    經法院判處有期徒刑4 月、10月確定，於98年11月25日假釋
    出監並交付保護管束，迄99年4 月21日保護管束期滿未經撤
    銷，以已執行完畢論。詎猶不知悔改，明知海洛因業經公告
    列為毒品危害防制條例第2 條第2 項第1 款之第一級毒品，
    不得非法施用，竟基於施用第一級毒品之犯意，於100 年 5
    月22日晚上不詳時分，在屏東縣新園鄉○○路522 號住處以
    針筒注射方式施用第一級毒品海洛因1 次。嗣於100 年5 月
    24日7 時5 分許，在屏東縣新園鄉○○村○○路505 號旁之
    鐵皮屋內，為警持搜索票搜索時查獲，並扣得殘留有第一級
    毒品海洛因之注射針筒3 支，復徵得其同意後採尿送驗，結
    果檢出海洛因代謝後之嗎啡、可待因均呈陽性反應，始悉上
    情。
二、案經屏東縣政府警察局東港分局報告臺灣屏東地方法院檢察
    署檢察官偵查起訴。
    理  由
一、按除被告所犯為死刑、無期徒刑、最輕本刑為3 年以上有期
    徒刑之罪或高等法院管轄第一審案件者外，於第一次審判期
    日前之準備程序進行中，被告先就被訴事實為有罪之陳述時
    ，審判長得告知被告簡式審判程序之旨，並聽取當事人、代
    理人、辯護人及輔佐人之意見後，裁定進行簡式審判程序，
    刑事訴訟法第273 條之1 第1 項定有明文。經核本件被告楊
    仙溫所犯係死刑、無期徒刑、最輕本刑為3 年以上有期徒刑
    以外之罪，其於準備程序中就被訴事實為有罪之陳述，經法
    官告知簡式審判程序之旨，並聽取公訴人、被告之意見後，
    本院爰依首揭規定，合議裁定由受命法官獨任進行簡式審判
    程序。是本案之證據調查，依同法第273 條之2 規定，不受
    同法第159 條第1 項、第161 條之2 、第161 條之3 、第16
    3 條之1 ，及第164 條至170 條所規定證據能力認定及調查
    方式之限制，合先敘明。
二、上開犯罪事實，業據被告於警詢及本院準備程序、審理中均
    坦承不諱，且被告於99年2 月3 日為警查獲後，經採尿送驗
    結果，確呈海洛因進入人體代謝後之嗎啡、可待因陽性反應
    乙節，有正修科技大學超微量研究科技中心尿液檢驗報告（
    見偵查卷第25頁) 、屏東縣政府警察局東港分局代號與真實
    姓名對照表、查獲涉嫌毒品條例毒品初步檢驗報告單3 份、
    採證照片8 張( 見警卷第17至29頁) 等在卷可稽，扣案之注
    射針筒3 支，經屏東縣政府警察局東港分局警員以台灣尖端
    先進生技醫藥股份有限公司簡易快速試劑篩檢結果，其內均
    殘留有第一級毒品海洛因成分，有該局初步檢驗報告單1 紙
    在卷可按，此外，復有上開注射針筒3 支扣案可資佐證，足
    認被告之任意性自白均與事實相符，堪為論罪科刑之依據；
    本件事證明確，被告犯行均堪以認定。
三、次按施用第一、二級毒品為犯罪行為，毒品危害防制條例第
    10條定有處罰明文，故施用第一、二級毒品者，依前揭規定
    本應科以刑罰，惟基於刑事政策，對合於一定條件之施用者
    ，則依同條例第20條、第23條之規定，施以觀察、勒戒及強
    制戒治之保安處分，又毒品危害防制條例於92年7 月9 日修
    正公布，自93年1 月9 日施行，其中第20條、第23條將施用
    毒品之刑事處遇程序，區分為「初犯」及「5 年內再犯」、
    「5 年後再犯」，依其立法理由之說明：「初犯」，經觀察
    、勒戒或強制戒治後，應為不起訴處分或不付審理之裁定；
    經觀察、勒戒或強制戒治執行完畢釋放後，「5 年內再犯」
    者，因其再犯率甚高，原實施之觀察、勒戒及強制戒治既已
    無法收其實效，爰依法追訴或裁定交付審理，至於經觀察、
    勒戒或強制戒治執行完畢釋放後，「5 年後再犯」者，前所
    實施之觀察、勒戒或強制戒治已足以遮斷其施用毒品之毒癮
    ，為期自新及協助其斷除毒癮，仍適用「初犯」規定，先經
    觀察、勒戒或強制戒治之程序，從而依修正後之規定，僅限
    於「初犯」及「5 年後再犯」2 種情形，始應先經觀察、勒
    戒或強制戒治程序。倘被告於5 年內已再犯，經依法追訴處
    罰，縱其第3 次（或第3 次以上）再度施用毒品之時間，在
    初犯經觀察、勒戒或強制戒治執行完畢釋放5 年以後，已不
    合於「5 年後再犯」之規定，且因已於「5 年內再犯」，顯
    見其再犯率甚高，原實施觀察、勒戒或強制戒治，已無法收
    其實效，即應依該條例第10條處罰（最高法院97年度第5次
    刑事庭會議決議意旨參照）。本件被告前於94年6 月8 日出
    所，並由臺灣屏東地方法院檢察署檢察官以94年度毒偵緝字
    第38號為不起訴處分確定。復於94因施用毒品案件，經本院
    以94年度簡上字第167 號判處有期徒刑7 月確定，並與另犯
    詐欺罪所處有期徒刑3 月合併定執行刑為有期徒刑9 月確定
    ，於96年2 月2 日縮刑期滿執行完畢等情，有臺灣高等法院
    被告前案紀錄表在卷可稽，嗣其於99年11月22日21時許再犯
    本件施用毒品之罪，雖距前開觀察、勒戒處分執行完畢釋放
    雖已逾5 年，惟顯見其再犯率甚高，原實施觀察、勒戒已無
    法收其實效，即無所謂五年戒斷期之存在，要難認係「五年
    後再犯」，準此，當無再經觀察、勒戒及強制戒治之必要。
    揆諸首揭規定暨上揭判決意旨，自應依法追訴處罰之。
四、末按海洛因屬毒品危害防制條例第2 條第2 項第1 款規定之
    第一級毒品，均不得持有及施用，核被告楊仙溫所為，係犯
    同條例第10條第1 項之施用第一級毒品罪。被告上開施用海
    洛因前後之持有第一級毒品之低度行為，為其施用之高度行
    為所吸收，不另論罪。另被告有如前揭犯罪事實欄所述之經
    有期徒刑宣告及執行完畢之情形，有前開臺灣高等法院被告
    前案紀錄表1 份附卷可稽，其於有期徒刑執行完畢後五年以
    內，故意再犯本件有期徒刑以上之罪，構成累犯，應依刑法
    第47條第1 項規定加重其刑。茲審酌被告前經觀察、勒戒之
    處遇措施後，猶未能深切體認毒品危害己身之鉅，及早謀求
    脫離毒害之道，反於出勒戒所後伺機再犯，顯見其戒除毒癮
    之意志不堅，迄未能記取教訓，其犯罪後始終坦承犯行，尚
    見悔意之犯罪後態度及其智識程度、家庭經濟狀況勉持暨其
    犯罪動機、目的、手段等一切情狀，量處如主文所示之刑。
五、沒收: 扣案之注射針筒3 支，經依屏東警察局東港分局依台
    灣尖端先進生技醫藥股份有限公司試劑檢驗結果，確呈海洛
    因、嗎啡陽性反應乙節，此有屏東縣政府警察局東港分局查
    獲涉嫌毒品條例毒品初步檢驗報告單3 份、採證照片8 張(
    見警卷第17至29頁) 等在卷可稽，其上殘留之第一級毒品海
    洛因已無從析離，應視同毒品，依毒品危害防制條例第18條
    第1 項前段規定諭知沒收銷燬。
據上論斷，應依刑事訴訟法第273 條之1 第1 項、第284 條之1
、第299 條第1 項前段，毒品危害防制條例第10條第1 項、第18
條第1 項前段，刑法第11條前段、第47條第1 項，判決如主文。
本案經檢察官潘國威到庭執行職務。
中    華    民    國   100    年    9     月  15     日
                  刑事第一庭    法  官  蕭筠蓉
以上正本證明與原本無異。
如不服本判決應於收受判決後10日內向本院提出上訴書狀，並應
敘述具體理由；其未敘述上訴理由者，應於上訴期間屆滿後20日
內向本院補提理由書（均須按他造當事人之人數附繕本）「切勿
逕送上級法院」。
中    華    民    國   100    年    9     月    15    日
                                書記官  張語恬
附錄本判決論罪科刑法條全文：
毒品危害防制條例第10條
施用第一級毒品者，處 6 月以上 5 年以下有期徒刑。
施用第二級毒品者，處 3 年以下有期徒刑。